臺灣高等法院臺南分院民事裁定　　96年度抗字第38號
抗　告　人　財團法人雲林縣私立大成高級商工職業學校
法定代理人　甲○○○
代　理　人　羅 豐 胤　律師
複 代 理人　丙 ○ ○
上列抗告人與相對人戊○○等間債務人異議之訴事件，對於中華
民國九十五年十二月二十九日臺灣雲林地方法院所為裁定（九十
四年度重訴字第二四號），提起抗告，本院裁定如下：
      主      文
原裁定廢棄，發回臺灣雲林地方法院。
      理      由
一、抗告意旨略以：伊於九十四年四月十三日提起本件債務人異
    議之訴，請求排除強制執行可得之起訴利益為新台幣（下同
    ）一千四百零六萬一千元，並已依法繳納裁判費十三萬七千
    四百八十八元，伊於起訴時應備之法定程序並無欠缺。嗣於
    訴訟進行中，另於九十四年六月二十八日提出「民事追加暨
    準書備書(二)狀」，就相對人戊○○、程茹鈺、己○○部分之
    起訴利益並無增減或不同，就相對人丁○○、乙○○部分係
    追加一獨立新訴而與原訴合併。詎原審法院竟以抗告人就追
    加相對人丁○○、乙○○部分未繳納裁判費為由，不僅駁回
    追加之訴，連同抗告人原已具備合法要件之起訴亦一併駁回
    ，原裁定顯屬違法；爰依法提起本件抗告，求為廢棄原裁定
    等語。
二、原裁定駁回抗告人在第一審所提債務人異議之訴，無非以：
    抗告人起訴未繳納足額裁判費，經裁定命於七日內補正，抗
    告人雖具狀就核定訴訟標的價額部分提起抗告，並另具狀減
    縮訴之聲明，而將訴訟標的價額減為二千五百三十三萬七千
    零三十八元；惟抗告人對於法院核定之訴訟標的價額，在上
    開範圍內既無爭執，不在抗告範圍，且抗告人並已自行算出
    應補繳之裁判費為九萬七千五百零四元，則至少亦應在限期
    內如數補繳。抗告人逾期迄未補繳，不論其對法院核定超過
    上開訴訟標的價額是否有爭執，抗告人之訴均難認為合法，
    為其判斷之基礎。
三、惟按訴之追加，係指原告於起訴後提起新訴，以合併於原有
    之訴而言；是訴之追加，係利用原有訴訟程序所為之起訴，
    故為追加時，固須有原訴訟程序之存在，惟一經利用原有訴
    訟程序合法提起追加之訴後，即發生訴訟拘束之效力，而能
    獨立存在（最高法院九十一年台抗字第二一二號判例參照）
    。此外訴之變更不合法者，法院除駁回新訴外，仍應就原訴
    予以裁判者，並經最高法院著有二十九年上字第一七七一號
    判例可資參照；查：
（一）本件抗告人於九十四年四月十三日，以相對人戊○○、程
      茹鈺、己○○為被告，向原審法院提起債務人異議之訴時
      ，其訴之聲明為：「原審法院九十二年度執丑字第八一二
      號有關戊○○、程茹鈺、己○○對原告所為清償票款強制
      執行程序，應予撤銷」，並自行計算其起訴利益之訴訟標
      的價額為一千四百零六萬一千元乙情，此參卷附「民事起
      訴狀」（原審卷第一頁）自明。原審法院核定其訴訟標
      的金額應為一千四百二十五萬四千零五十五元，並因抗告
      人起訴未繳納裁判費，而於九十四年四月十四日以九十四
      年度補字第七十號裁定，命抗告人於七日內繳納十三萬七
      千四百八十八元之第一審裁判費，逾期不繳即駁回其訴；
      上開裁定送達抗告人後，並據抗告人於期限內足額繳納完
      畢等情，有上揭民事裁定、送達證書、自行收納款項統一
      收據附卷（原審卷第二頁、第八頁正、反面）可佐。則
      抗告人就相對人戊○○、程茹鈺、己○○等三人之上揭起
      訴，於繳納第一審裁判費之法定程式部分，業經補正而無
      欠缺，並由原審法院另以九十四年度重訴字第二四號受理
      在案。
（二）抗告人於九十四年六月二十三日另追加相對人丁○○、乙
      ○○為被告，聲明則更正為：「原審法院九十二年度執丑
      字第八一二號強制執行事件執行債權人即被告程茹鈺、戊
      ○○、己○○、丁○○、乙○○所執如『民事追加暨準備
      書(二)狀』附表所示之執行名義不得為強制執行」乙情，有
      「民事追加暨準備書(二)狀」附於原卷可參；嗣原審法院
      據此核定其訴訟標的價額為六千一百九十九萬三千零五十
      五元，計算抗告人應繳納之第一審裁判費為五十五萬七千
      六百元，扣除已繳納金額後，不足四十二萬零一百十二元
      ，而於九十五年十二月十三日裁定命抗告人於七日內補繳
      ，逾期未繳即予駁回其訴；上開裁定並於九十五年十二月
      十五日送達抗告人等情，亦有民事裁定、送達證書附於原
      審卷第三六、三七頁）可參。
（三）抗告人不服原審法院九十五年十二月十三日所為核定訴訟
      標的價額之裁定，於九十五年十二月二十一日具狀提起抗
      告，主張追加後之訴訟標的價額為二千五百三十三萬七千
      零三十八元，復據此而於同年月二十二日具狀減縮訴之聲
      明等情，有「民事抗告狀」（本院卷第十三頁至第十六頁
      ）、「「民事陳報暨聲明狀」（原審卷第十八頁至第四
      十頁）在卷可佐。
（四）綜參上開各情：
    (1)抗告人於九十四年六月二十三日所為上揭訴之追加，其中
      就相對人程茹鈺、戊○○、己○○部分，與起訴時之聲明
      雖有不同，惟撤銷強制執行程序，既係宣告不許強制執行
      之當然效果，無須請求判決（參照最高法院七十三年度台
      上字第二六二二號判決意旨）；抗告人於起訴時之聲明，
      因無實益而為不當之聲明，則嗣後更正聲明為：「原審法
      院九十二年度執丑字第八一二號強制執行事件執行債權人
      程茹鈺、戊○○、己○○所執如『民事追加暨準備書(二)狀
      』附表所示之執行名義不得為強制執行」，是否不得認為
      係就其原聲明加以敘明、補充？果爾，就相對人戊○○、
      程茹鈺、己○○之訴似無追加或變更情事；至就追加相對
      人丁○○、乙○○為被告部分，則係訴之追加。
    (2)原審法院就抗告人追加之訴與原訴重新核定訴訟標的價額
      ，命抗告人補繳不足之第一審裁判費，抗告人不服原審法
      院核定之訴訟標的價額裁定，另案提起抗告，雖不影響原
      命補繳裁判費期間之進行，其逾期未補繳裁判費，原審法
      院固得以裁定駁回其訴（參見最高法院九十三年度第一次
      民事庭會議決議），惟抗告人所提本件債務人異議之訴，
      就相對人戊○○、程茹鈺、己○○部分，其起訴之法定程
      式既無欠缺，堪信其訴已合法繫屬於原審法院；其後抗告
      人所提上揭「民事追加暨準備書(二)狀」，就相對人戊○○
      、程茹鈺、己○○等三人，不論有無訴之變更或追加情事
      ；就追加相對人丁○○、乙○○之訴部分，亦不論有否起
      訴程式欠缺之不合法情事，就抗告人對於相對人戊○○、
      程茹鈺、己○○原已合法成立之原訴並無影響，則依上開
      說明，原審法院仍應就原訴為審理，乃原裁定竟將抗告人
      之訴全部予以駁回，即有可議。
    (3)此外抗告人於原審法院裁定駁回其訴前，對於原審法院核
      定之訴訟標的價額聲明不服，另案提起抗告，原審法院雖
      仍得以裁定駁回其訴，惟抗告人其後並已減縮聲明（即一
      部撤回），則抗告人主張之訴訟標的價額計算方式，是否
      全然不得審酌？亦非無再為研求餘地；原審法院未詳加審
      酌，僅以抗告人未依限繳納足額裁判費，認其對於相對人
      五人之起訴全部為不合法，遽予駁回抗告人在第一審之訴
      及假執行之聲請，自有未合；抗告意旨求予廢棄，為有理
      由，爰將原裁定廢棄，發回原審法院。
四、據上論結，本件抗告為有理由，依民事訴訟法第四百九十二
    條，裁定如主文。
中　　華　　民　　國　　96　　年　　7 　　月　　26　　日
                    民事第三庭  審判長法　官  陳  光  秀
　　　　　　　　　　　      　　　　　法　官  曾  平  杉
                                      法　官  李  文  賢
上為正本係照原本作成。
如不服本裁定，僅得於收受本裁定正本送達後十日內以適用法規
顯有錯誤為理由，向本院提出再抗告狀（須附繕本一份及繳納再
抗告裁判費新台幣一千元），並經本院許可後始可再抗告於最高
法院。
中　　華　　民　　國　　96　　年　　7　　月　 　30　　日
                                      書記官　劉  清  洪
【附記】
民事訴訟法第495條之1第2項準用同法第466條之1第1、2項規定
：
(1)對於第二審判決上訴，上訴人應委任律師為訴訟代理人。但上
  訴人或其法定代理人具有律師資格者，不在此限。
(2)上訴人之配偶、三親等內之血親、二親等內之姻親，或上訴人
  為法人、中央或地方機關時，其所屬專任人員具有律師資格並
  經法院認為適當者，亦得為第三審訴訟代理人。
民事訴訟法第466條之2：
  上訴人無資力委任訴訟代理人者，得依訴訟救助之規定，聲請第
　三審法院為之選任律師為其訴訟代理人。
